【裁判字號】    99,家聲,2
【裁判日期】    990127
【裁判案由】    變更子女姓氏
【裁判全文】
臺灣嘉義地方法院民事裁定               99年度家聲字第2號
聲  請  人  乙○
相  對  人  甲○○
上列當事人間聲請變更子女姓氏事件，本院裁定如下：
  主  文
准相對人甲○○（民國六十五年十月一日生）改從母姓「曾」。
聲請程序費用新臺幣壹仟元由相對人負擔。
  理  由
一、本件聲請意旨略以：因相對人生父江順發業已死亡，而聲請
    人之父母親未生育男丁，娘家無嗣，為傳承母親娘家之香火
    ，且相對人自民國79年7 月7 日經聲請人親友即第三人曾演
    地、蔡素英夫妻依法定程序收養後，即從養父姓「曾」，迄
    至98年12月25日終止收養關係始回復原姓「江」，相對人已
    沿用「曾」姓多年，致工作證件之變更及親友之稱呼諸多困
    擾，爰依民法第1059條第5 項規定，請求變更聲請人為從母
    姓「曾」，以傳承曾家後代，並避免其不利之影響等語。
二、按子女已成年者，經父母之書面同意得變更為父姓或母姓；
    有下列各款情形之一，且有事實足認子女之姓氏對其有不利
    之影響時，父母之一方或子女得請求法院宣告變更子女之姓
    氏為父姓或母姓：（一）父母離婚者。（二）父母之一方或
    雙方死亡者。（三）父母之一方或雙方生死不明滿三年者。
    （四）父母之一方曾有或現有未盡扶養義務滿二年者，民法
    第1059條第3 、5 項分別定有明文。此因，基於姓氏屬姓名
    權，係屬人格權之一部，具有社會人格之可辯識性，除與身
    分安定及交易安全有關外，依一般社會觀念，姓氏乃被視為
    家庭成員之共同表徵，應使子女與家族親人之姓氏相同，以
    利其身心發展，故賦予父母、子女之選擇權，倘有事實足認
    子女之姓氏對其有不利之影響時，父母之一方或子女自得請
    求法院宣告變更子女之姓氏為父姓或母姓。
三、經查，本件聲請人主張之前揭事實，業據其於本院審理時到
    庭陳述明確，並提出戶籍謄本1 份為證，復經相對人到庭陳
    稱：其對改姓並無意見，因其國中時就給「舅舅」收養，後
    來終止收養，要改為母姓，其本來姓曾，終止收養改姓江後
    ，工作上證件都要變更，而且之前大家都稱呼其曾柏瀚，一
    直用曾姓，到去年（98年）年底改姓江，造成困擾等語（見
    99 年1月20日訊問筆錄）。本院審酌相對人生父江順發業已
    死亡，而相對人於79年間即由第三人曾演地夫妻收養，並從
    養父姓氏「曾」，迄至98年12月25日終止雙方收養關係，始
    回復原姓氏「江」，然相對人已使用「曾」姓氏近廿年，可
    見該「曾」姓氏，對其身分之認知及發展之穩定性確有影響
    ，且相對人長期由他人收養及從收養者姓氏，其與生父之親
    密關係本較疏離，且生父業已過世，而其經終止收養後，回
    復原有姓氏「江」對其確有不利之影響，而其生母適屬「曾
    」姓氏，則其變更為母姓「曾」，核與其身分安定及發展之
    穩定性相符，有利其身心發展，故本件聲請，為有理由，應
    予准許，爰宣告變更相對人之姓氏為母姓「曾」。
四、末按依法應由關係人（包括聲請人、相對人及其他利害關係
    人）負擔費用者，法院裁定命關係人負擔時，應一併確定其
    數額，非訟事件法第24條第1項所明定。經核本件聲請事件
    ，應徵之程序費用為新臺幣1,000元，依非訟事件法第21條
    第1 項規定，應由相對人負擔，爰依上開規定併予確定如主
    文所示，附此敘明。
五、依非訟事件法第21條第1項前段、第24條第1項，裁定如主文
    。
中    華    民    國    99    年    1     月    27    日
                  家事法庭法官  法  官  李文輝
以上正本係照原本作成。
如不服本裁定應於送達後10日內向本院提出抗告狀，並繳納抗告
費新台幣1,000元。
中    華    民    國    99    年    1     月    27    日
                                書記官  黃秀嬌

司法院資訊處製作；財團法人民間司法改革基金會備份。
